臺灣士林地方法院刑事判決　　　　　　　96年度易字第1239號
公　訴　人　臺灣士林地方法院檢察署
被　　　告　乙○○
上列被告因偽造文書案件，經檢察官提起公訴（96年度偵緝字第
618 號），因所犯最重本刑為三年以下有期徒刑之罪，且被告於
就被訴事實為有罪之陳述，經本院將本案改以簡式審判程序進行
審理，判決如下：
    主  文
乙○○行使從事業務之人，明知為不實之事項，而登載於其業務
上作成之文書，足以生損害於公眾及他人，處有期徒刑陸月，如
易科罰金，以銀元參佰元折算壹日。減為有期徒刑參月，如易科
罰金以銀元參佰元即新臺幣玖佰元折算壹日。
    事  實
一、乙○○曾分別於民國72年、76年間違反遺產及贈與稅法、稅
    捐稽徵法等罪，經臺灣臺北地方法院分別判處有期徒刑2 月
    及5 月，最終於72年1 月25日、77年3 月13日執行完畢（不
    構成累犯）。竟仍不知悔改，利用其係設於臺北市○○區○
    ○路2 段70號2 樓智城工程企業股份有限公司（下稱智城公
    司）之實際負責人，以製作智城公司所屬員工扣繳憑單為附
    隨業務，為從事業務之人的身分，明知甲○○於90年間並未
    領得智城公司支付新臺幣（下同）298,750 元之薪資，竟於
    91年間某日利用甲○○曾為智城公司工作為申報薪資所留下
    之身分資料，在其業務上製作甲○○曾於90年度領得智城公
    司所發薪資之不實事項登載於90年度各類所得扣繳暨免扣繳
    憑單，再據以填載於營利事業所得稅結算申報書，虛增支出
    薪資並持向臺北市國稅局報稅行使，足生損害於甲○○及稅
    捐機關核課稅捐之正確性。
二、案經甲○○告訴及臺灣士林地方法院檢察署檢察官自動檢舉
    偵查起訴。
    理  由
一、本件被告所犯非死刑、無期徒刑、最輕本刑為3 年以上有期
    徒刑之罪，或高等法院管轄第一審之案件，被告於本院審理
    中，就被訴事實為有罪之陳述，經告以簡式審判程序之旨，
    並聽取檢察官、被告之意見後，改進行簡式審判程序，是本
    件之證據調查，依刑事訴訟法第273 條之2 規定，不受同法
    第159 條第1 項、第161 條之2 、第161 條之3 、第163 條
    之1 及第164 條至第170 條規定之限制，合先敘明。
二、上揭犯罪事實，業據被告於審理中坦承不諱，核與告訴人甲
    ○○於警詢時所指述其未於90年間任職於智城公司，亦未領
    取薪資等情相符（臺北市政府警察局士林分局93年4 月21日
    偵訊筆錄，臺灣士林地方法院檢察署93年度偵字第5504號卷
    第3 、54頁），又智城公司之實際負責人為被告，扣繳憑單
    之製作係屬被告之附隨業務，亦據證人羅君吉於偵查時證述
    綦詳（臺灣士林地方法院檢察署93年度偵緝字第766 號卷第
    23頁），並有以智城公司為扣繳單位之甲○○90年度扣繳憑
    單1 紙在卷足稽（見上開偵字第5504號卷第37頁），又智城
    公司90年度營所稅經財政部臺北市國稅局核定虧損319,413
    元，如剔除薪資298,750 元，仍虧損20,663元，不影響其應
    納稅額，但就該筆虛報薪資則違反所得稅法第110 條之1 規
    定，計逃漏稅捐64,687元，亦有財政部臺北市國稅局士林稽
    徵所93年6 月29日財北國稅士林營所字第0930012241號函在
    卷可參（見上開偵字第5504號卷第38頁），被告之填製不實
    事項並申報之行為確足生損害於甲○○及稅捐機關核課稅捐
    之正確性，足徵被告自白與事實相符。本件事證明確，被告
    犯行洵堪認定。
三、按被告行為後，94年2 月2 日修正公布之刑法已於95年7 月
    1 日生效施行，其中第2 條第1 項「行為後法律有變更者，
    適用行為時之法律。但行為後之法律有利於行為人者，適用
    最有利於行為人之法律」之規定，係規範行為後法律變更所
    生新、舊法律比較適用之準據法，並非刑法實體法律，自不
    生行為後法律變更之比較適用問題，故刑法修正施行後，應
    適用該修正後之第2 條第1 項之規定，依「從舊、從輕」之
    原則比較新、舊法律之適用，是關於罰金刑部分，刑法第21
    5 條業務上文書登載不實罪，其法定刑有關罰金部分為（銀
    元）500 元以下罰金。查刑法分則編各罪所定罰金刑之貨幣
    單位原為銀元，修正前刑法第33條第5 款規定：「罰金：1
    元（銀元）以上。」，而依罰金罰鍰提高標準條例規定，就
    72年6 月26日前修正之刑法部分條文罰金數額提高二至十倍
    ，其後修正者則不提高倍數，並依現行法規所定貨幣單位折
    算新臺幣條例規定，以銀元1 元折算新臺幣3 元。修正後刑
    法第33條第5 款規定：「罰金：新臺幣一千元以上，以百元
    計算之。」，刑法第33條第5 款所定罰金貨幣單位經修正為
    新臺幣後，刑法分則各罪所定罰金刑之貨幣單位亦應配合修
    正為新臺幣，為使刑法分則編各罪所定罰金之最高數額與刑
    法修正前趨於一致，乃增訂刑法施行法第1 條之1 ：「中華
    民國94年1 月7 日刑法修正施行後，刑法分則編所定罰金之
    貨幣單位為新臺幣。94年1 月7 日刑法修正時，刑法分則編
    未修正之條文定有罰金者，自94年1 月7 日刑法修正施行後
    ，就其所定數額提高為三十倍。但72 年6月26日至94年1 月
    7 日新增或修正之條文，就其所定數額提高為三倍。」。從
    而，刑法修正後刑法分則編各罪所定罰金刑之最高數額，適
    用刑法施行法第1 條之1 之規定後，並無不同，即對被告並
    無有利或不利之情形；惟修正後刑法第33條第5 款所定罰金
    刑最低數額，較之修正前提高，自以修正前刑法第33條第5
    款規定有利於被告而適用之。
四、核被告所為，係犯刑法第216 條、第215 條之行使業務上登
    載不實文書罪。被告業務上登載不實之低度行為，應為行使
    登載不實文書之高度行為所吸收，不另論罪。本院審酌被告
    虛報薪資收入，致影響告訴人之權益，並妨礙稅捐機關課稅
    之公平，行為殊不足取，惟念及被告可能僅係一時貪念之犯
    罪動機、手段暨犯罪後坦承犯行等一切情形，量處如主文所
    示之刑。又本件被告犯罪時間在96年4 月24日以前，應依中
    華民國96年罪犯減刑條例第2 條第1 項第3 款之規定，減其
    刑期1/2。
據上論斷，應依刑事訴訟法第273 條之1 第1 項、第299 條第1
項前段，刑法第2 條第1 項前段、第216 條、第215 條、修正前
刑法第41條第1 項前段，刑法施行法第1 條之1 ，修正前罰金罰
鍰提高標準條例第2 條，現行法規所定貨幣單位折算新臺幣條例
第2 條，中華民國96年罪犯減刑條例第2 條第1 項第3 款，判決
如主文。
本案經檢察官吳維雅到庭執行職務。
中　　華　　民　　國　　96　　年　　9 　　月　　21　　日
                  刑事第四庭法  官  古振暉
以上正本證明與原本無異。
如不服本判決，應於收受送達後10日內向本院提出上訴書狀，其
未敘述上訴之理由者並得於提起上訴後20日內向本院補提理由書
（均須按他造當事人之人數附繕本）。
                            書記官  林靜枝
中　　華　　民　　國　　96　　年　　9 　　月　　21　　日
附錄本案論罪科刑法條之依據：
中華民國刑法第216 條
（行使偽造變造或登載不實之文書罪）
行使第210 條至第215 條之文書者，依偽造、變造文書或登載不
實事項或使登載不實事項之規定處斷。
中華民國刑法第215 條
（業務上文書登載不實罪）
從事業務之人，明知為不實之事項，而登載於其業務上作成之文
書，足以生損害於公眾或他人者，處3 年以下有期徒刑、拘役或
5 百元以下罰金。
